【裁判字號】    97,台非,194
【裁判日期】    970425
【裁判案由】    違反毒品危害防制條例減刑
【裁判全文】
最高法院刑事判決              九十七年度台非字第一九四號
上 訴 人  最高法院檢察署檢察總長
被    告  甲○○
上列上訴人因被告違反毒品危害防制條例減刑案件，對於台灣高
等法院中華民國九十六年十二月三日第二審確定裁定（九十六年
度聲減字第四七四四號），認為違法，提起非常上訴，本院判決
如下：
    主  文
原裁定關於違背法令之部分撤銷。
    理  由
非常上訴理由稱：「按判決不適用法則或適用不當者，為違背法
令，刑事訴訟法第三百七十八條定有明文。而減刑之裁定，與實
體科刑判決有同等效力，於確定後，如發現有違背法令情形，自
得提起非常上訴。復按已經判決確定之罪，於九十六年七月十六
日中華民國九十六年罪犯減刑條例施行前，已執行完畢者，不得
依該條例規定予以減刑，此觀之該條例第八條第一項規定自明。
卷查原確定裁定所裁定減刑之施用毒品、轉讓毒品等三罪，業經
台灣宜蘭地方法院檢察署檢察官九十四年執典字第八十號執行指
揮書指揮執行，刑期自九十四年二月二十七日至九十六年六月二
十六日，於中華民國九十六年罪犯減刑條例施行前已執行完畢，
有台灣高等法院被告前案紀錄表附於原卷第十七頁背面及檢察官
執行指揮書影本可稽。原確定裁定本應駁回受刑人之聲請，詎為
減刑之裁定，自有適用法則不當之違法。案經確定，爰依刑事訴
訟法第四百四十一條、第四百四十三條提起非常上訴，以資糾正
」等語。
本院按判決不適用法則或適用不當者，為違背法令，刑事訴訟法
第三百七十八條定有明文。而減刑裁定，與實體科刑判決有同等
效力，於裁定確定後，如發現有違背法令情形，自得對該裁定提
起非常上訴。又中華民國九十六年罪犯減刑條例第八條第一項規
定：「依本條例應減刑之罪，已經判決確定尚未執行或執行未完
畢者，由檢察官或應減刑之人犯聲請最後審理事實之法院裁定之
」，可見應予減刑之罪，係以九十六年七月十六日該條例施行時
尚未執行或執行未完畢者為限，其已執行完畢者，自無該條例減
刑規定之適用。原裁定以被告甲○○於原裁定附表所列日期犯施
用第一級毒品等三罪，經分別判刑確定，其犯罪時間均在九十六
年四月二十四日以前，合於減刑條件，乃依被告之聲請，就原裁
定附表編號一之施用第一級毒品罪，所處有期徒刑八月，減為有
期徒刑四月；編號二之施用第二級毒品罪，所處有期徒刑四月，
減為有期徒刑二月，並均諭知易科罰金之折算標準；另就編號三
之轉讓第一級毒品罪，所處有期徒刑一年六月，減為有期徒刑九
月。然前述三罪，已於上開減刑條例公布施行前之九十六年六月
二十六日執行完畢，有卷附台灣高等法院被告前案紀錄表及檢察
官執行指揮書影本可按。依前揭說明，自無該條例減刑規定之適
用。原審法院裁定准予減刑，有適用法則不當之違法。案經確定
，非常上訴意旨執以指摘，為有理由。因原裁定係就實際已經執
行完畢，依法不得減刑之罪，誤予減刑，且該錯誤裁定亦不得再
予執行，應認尚非不利於被告，爰僅將原裁定關於違背法令部分
撤銷，以資糾正。
據上論結，應依刑事訴訟法第四百七十七條第一項第一款前段，
判決如主文。
中    華    民    國  九十七  年    四    月  二十五  日
                      最高法院刑事第四庭
                          審判長法官  林  增  福
                                法官  張  清  埤
                                法官  陳  世  雄
                                法官  蔡  國  在
                                法官  王  居  財
      本件正本證明與原本無異
                                      書  記  官
中    華    民    國  九十七  年    四    月  二十九  日
                                                     ｍ


司法院資訊處製作；財團法人民間司法改革基金會備份。
